【裁判字號】    98,訴,547
【裁判日期】    980327
【裁判案由】    違反毒品危害防制條例
【裁判全文】
臺灣彰化地方法院刑事判決               98年度訴字第547號
公  訴  人  臺灣彰化地方法院檢察署檢察官
被      告  甲○○
                    （另案在臺灣臺中女子監獄執行中）
上列被告因違反毒品危害防制條例案件，經檢察官提起公訴（98
年度毒偵字第412號），本院逕以簡式審判程序判決如下：
    主  文
甲○○施用第一級毒品，累犯，處有期徒刑玖月。又施用第二級
毒品，累犯，處有期徒刑伍月。應執行有期徒刑壹年。
    犯罪事實
一、甲○○前因施用毒品案件，經裁定送觀察、勒戒後，認無繼
    續施用毒品傾向，而於民國87年10月9 日執行完畢釋放，並
    經臺灣彰化地方法院檢察署檢察官以87年度偵字第6112、68
    33號、87年度偵緝字第221 號為不起訴處分在案。又於87年
    間因施用毒品案件，經裁定送觀察、勒戒後，認有繼續施用
    毒品傾向，復經裁定令入戒治處所施以強制戒治，於88年7
    月6 日停止戒治付保護管束出所，於89年1 月19日保護管束
    期滿未經撤銷而視為強制戒治執行完畢，且經提起公訴，經
    本院以88年度易字第146 號判決判處有期徒刑4 月確定。再
    於91年12月及92年8 月間因施用毒品案件，分經本院以92年
    度易字第692 號、92年度訴字第1258號判決判處有期徒刑8
    月、1 年，後案復經臺灣高等法院臺中分院以92年度上訴字
    第2276號判決上訴駁回而告確定，前開二罪並經裁定定應執
    行刑為有期徒刑1 年6 月，確定，於94年5 月16日假釋付保
    護管束，於94年6 月16日縮刑期滿未經撤銷假釋而視為執行
    完畢。詎仍不知悔改，復基於施用第一級毒品之犯意，於98
    年1 月3 日某時，在彰化縣溪州鄉○○村○○路259 號住處
    ，以將海洛因羼入香煙中點火燃燒吸食煙氣之方式，施用第
    一級毒品海洛因1 次。又另基於施用第二級毒品之犯意，於
    同年月1 日下午5 時許，在上揭住處，以將甲基安非他命置
    於玻璃吸食器內點火燃燒吸食煙氣之方式，施用第二級毒品
    甲基安非他命1 次。嗣於98年1 月3 日下午5 時15分許，在
    彰化縣田中鎮○○路○ 段293 巷66號前，因遭列為毒品危害
    防制條例案件通緝犯而經警緝獲，且經警得其同意採集其尿
    液送驗，結果呈嗎啡、安非他命及甲基安非他命陽性反應，
    始悉上情。
二、案經彰化縣警察局田中分局報告臺灣彰化地方法院檢察署檢
    察官偵查起訴。
    理  由
一、被告甲○○於本院準備程序中，就上揭犯罪事實均為有罪之
    陳述，且所犯係死刑、無期徒刑、最輕本刑為3 年以上有期
    徒刑以外之罪，經本院合議庭依刑事訴訟法第273 條之1 第
    1 項之規定，裁定由受命法官1 人獨任進行簡式審判程序，
    先予敘明。
二、上開犯罪事實，迭據被告甲○○於警偵訊及本院審理時坦承
    不諱，且被告於98年1 月3 日下午5 時15分許，經警得其同
    意採集其尿液，經送檢驗結果，呈嗎啡、安非他命及甲基安
    非他命陽性反應，有勘察採證同意書、彰化縣警察局田中分
    局委託檢驗尿液代號與真實姓名對照認證單及詮昕科技股份
    有限公司濫用藥物尿液檢驗報告各1 紙附卷可稽，足認被告
    自白核與事實相符。本件事證明確，被告施用第一級毒品海
    洛因及第二級毒品甲基安非他命之犯行，堪以採信。
三、按施用第一、二級毒品為犯罪行為，毒品危害防制條例第10
    條定有處罰明文。故施用第一、二級毒品者，依前揭規定本
    應科以刑罰，惟基於刑事政策，對合於一定條件之施用者，
    則依同條例第20條、第23條之規定，施以觀察、勒戒或強制
    戒治之保安處分。又毒品危害防制條例於92年7 月9 日修正
    公佈，自93年1 月9 日施行，其中第20條、第23條將施用毒
    品之刑事處遇程式，區分為「初犯」、「5 年內再犯」及「
    5 年後再犯」。依其立法理由之說明：「初犯」，經觀察、
    勒戒或強制戒治後，應為不起訴處分或不付審理之裁定；經
    觀察、勒戒或強制戒治執行完畢釋放後，「5 年內再犯」者
    ，因其再犯率甚高，原實施之觀察、勒戒及強制戒治既已無
    法收其實效，爰依法追訴或裁定交付審理。至觀察、勒戒或
    強制戒治執行完畢釋放後，「5 年後再犯」者，前所實施之
    觀察、勒戒或強制戒治已足以遮斷其施用毒品之毒癮，為期
    自新及協助其斷除毒癮，仍適用「初犯」規定，先經觀察、
    勒戒或強制戒治之程序。從而依修正後之規定，僅限於「初
    犯」及「5 年後再犯」二種情形，始應先經觀察、勒戒或強
    制戒治之程序。倘被告於5 年內已再犯，經依法追訴處罰，
    縱其第3 次（或第3 次以上）再度施用毒品之時間，在初犯
    經觀察、勒戒或強制戒治執行完畢釋放5 年以後，已不合於
    「5 年後再犯」之規定，且因已於「5 年內再犯」，顯見其
    再犯率甚高，原實施觀察、勒戒或強制戒治，已無法收其實
    效，即應依該條例第10條處罰（最高法院97年度第5 次刑事
    庭會議決議參照）。查本件被告前因施用毒品案件，經裁定
    送觀察、勒戒後，認無繼續施用毒品傾向，而於87年10月9
    日執行完畢釋放，並經臺灣彰化地方法院檢察署檢察官以87
    年度偵字第6112、6833號、87年度偵緝字第221 號為不起訴
    處分在案。又於87年間因施用毒品案件，經裁定送觀察、勒
    戒後，認有繼續施用毒品傾向，復經裁定令入戒治處所施以
    強制戒治，於88年7 月6 日停止戒治付保護管束出所，於89
    年1 月19日保護管束期滿未經撤銷而視為強制戒治執行完畢
    ，且經提起公訴，經本院以88年度易字第146 號判決判處有
    期徒刑4 月確定。再於91年12月及92年8 月間因施用毒品案
    件，分經本院以92年度易字第692 號、92年度訴字第1258號
    判決判處有期徒刑8 月、1 年，後案復經臺灣高等法院臺中
    分院以92年度上訴字第2276號判決上訴駁回而告確定等情，
    此有臺灣高等法院被告前案紀錄表在卷可憑，則被告此次所
    為本案上開施用第一級毒品海洛因及第二級毒品甲基安非他
    命之犯行，雖在初犯經觀察、勒戒執行完畢即87年10月9 日
    釋放5 年以後，惟被告於初犯經觀察、勒戒執行完畢釋放5
    年內之87年、91年12月及92年8 月間，再犯施用毒品罪，經
    依法追訴處罰分別判處有期徒刑4 月、8 月、1 年確定在案
    ，則依上開最高法院刑事庭會議決議意旨，已不合於「5 年
    後再犯」之規定，而係符合毒品危害防制條第23條第2 項所
    定之追訴要件，是被告所為本件施用第一級毒品海洛因及第
    二級毒品甲基安非他命之犯行，即無「初犯」規定之適用，
    自毋須再重新施予觀察、勒戒或強制戒制之處遇程序，而應
    直接訴追處罰。
四、再按海洛因、甲基安非他命為毒品危害防制條例第2 條第2
    項第1 、2 款所規定之第一、二級毒品，被告施用海洛因、
    甲基安非他命之行為，核係犯毒品危害防制條例第10條第1
    、2 項施用第一、二級毒品罪。被告為供施用而持有該毒品
    之低度行為，應各為施用之高度行為所吸收，不另論罪。被
    告所犯上開2 罪，犯意各別，行為互異，應分論併罰。第查
    ，被告有如犯罪事實欄所示之論罪科刑情形，有臺灣高等法
    院被告前案紀錄表1 紙在卷可按，被告於受有期徒刑執行完
    畢後5 年內又故意再犯本案之2 罪，均為累犯，應均依刑法
    第47條第1 項規定，各加重其刑。爰審酌被告曾因施用毒品
    經送觀察、勒戒及強制戒治，仍未知警惕，再犯本案之罪，
    足見其雖經觀察、勒戒及強制戒治治療程序，仍未徹底戒除
    惡習遠離毒害，顯未能善體國家設置觀察、勒戒及強制戒治
    機構，協助毒品施用者戒除毒害之良法美意，復多次施用毒
    品經法院判刑，惟念及施用毒品本質上係戕害自身健康之行
    為，尚未嚴重破壞社會秩序或侵害他人權益，暨其犯罪之動
    機、目的、所生危害及犯罪後坦承犯行，犯後態度良好等一
    切情狀，分別量處如主文所示之刑，並定應執行刑，以示懲
    儆。
據上論斷，應依刑事訴訟法第273 條之1 第1 項、第299 條第1
項前段，毒品危害防制條例第10條第1 項、第2 項，刑法第11條
前段、第47條第1 項、第51條第5 款，判決如主文。
本案經檢察官蔡明達到庭執行職務。
中    華    民    國    98    年    3     月    27    日
                  刑事第四庭  法  官 游秀雯
以上正本證明與原本無異。
如不服本判決應於收受判決後10日內向本院提出上訴書狀，並應
敘述具體理由。其未敘述上訴理由者，應於上訴期間屆滿後20日
內向本院補提理由書 (均須按他造當事人之人數附繕本)「 切勿
逕送上級法院」。
中    華    民    國    98    年    3     月    27    日
                              書記官  謝志鑫
附錄本案論罪科刑法條全文：
毒品危害防制條例第10條
施用第一級毒品者，處 6 月以上 5 年以下有期徒刑。
施用第二級毒品者，處 3 年以下有期徒刑。


司法院資訊處製作；財團法人民間司法改革基金會備份。
